【裁判字號】    97,訴,514
【裁判日期】    970430
【裁判案由】    違反麻醉藥品管理條例
【裁判全文】
臺灣臺北地方法院刑事判決               97年度訴字第514號
公  訴  人  臺灣臺北地方法院檢察署檢察官
被      告  甲○○
上列被告因毒品危害防制條例案件，經檢察官提起公訴（97年度
毒偵字第142 號、第510 號）及移送併辦（97年度毒偵字第615
號），於本院準備程序進行中，被告先就被訴事實為有罪之陳述
，經本院告以簡式審判之要旨，經當事人同意，合議庭裁定由受
命法官獨任進行簡式審判程序，判決如下：
    主  文
甲○○施用第一級毒品，累犯，處有期徒刑捌月；又施用第一級
毒品，累犯，處有期徒刑拾月。應執行有期徒刑壹年肆月。
    事  實
一、甲○○曾因麻醉藥品管理條例案件，先後經本院以82年度易
    字第7024號刑事判決判處有徒刑6 月、83年度易字第6021號
    刑事判決判處有期徒刑4 月，分別確定並執行完畢在案。又
    因施用毒品案件，經本院以87年度易字第1524號裁定送觀察
    、勒戒，因認有繼續施用毒品傾向，本院又於民國87年7 月
    20日以同案號裁定令入戒治處所施以強制戒治1 年，執行滿
    3 月後，經戒治處所認無繼續戒治之必要，乃由本院於87年
    11月10日以同案號裁定停止戒治，所餘戒治期間並付保護管
    束；詎甲○○於保護管束期間內，未依臺灣臺北地方法院檢
    察署之通知前往驗尿且遷移住居所，違反保安處分執行法第
    74條之2 規定，情節重大，經本院於88年5 月13日以同案號
    裁定撤銷停止戒治，令入戒治處所施以強制戒治，嗣於89年
    6 月24日戒治期滿釋放出所。甲○○復於89年7 月間再犯施
    用第一級毒品、第二級毒品案件，經本院再以90年度毒聲字
    第983 號裁定令入戒治處所施以強制戒治1 年，嗣以91年度
    毒聲字第67號裁定停止戒治，所餘戒治期間付保護管束，甲
    ○○於91年2 月1 日出所，詎甲○○於保護管束期間，經臺
    灣臺北地方法院檢察署檢察官合法通知，未於指定期日前往
    驗尿，違反保護管束應遵守事項情節重大，經本院以91年度
    毒聲字第629 號裁定撤銷停止戒治，令入戒治處所施以強制
    戒治，甲○○即於91年6 月27日入所，嗣於91年9 月30日強
    制戒治執行完畢釋放出所，入臺北監獄接續執行徒刑。同案
    亦經檢察官提起公訴，經本院以90年度訴字第756 號刑事判
    決判處有期徒刑8 月、6 月，應執行有期徒刑1 年確定。又
    因偽造貨幣案件，經臺灣板橋地方法院以91年度訴字第1779
    號刑事判決判處有期徒刑3 年2 月確定；甲○○另於91年6
    月24日停止戒治期間內再犯施用第一級毒品之罪，經本院以
    91年度訴字第1357號刑事判決判處有期徒刑7 月確定；故由
    臺灣板橋地方法院以92年度聲字第724 號裁定上開4 罪合併
    應執行有期徒刑4 年7 月。甲○○遂於91年10月1 日入監執
    行徒刑，嗣於95年3 月7 日縮短刑期假釋出監，假釋期間並
    交付保護管束，迄96年2 月19日保護管束期滿，假釋未經撤
    銷，視為執行完畢。甲○○復於96年5 月8 日為警採尿前回
    溯26小時、96小時內某時許，有施用第一級毒品、第二級毒
    品之犯行，經本院以97年度訴字第477 號刑事判決判刑。
二、甲○○仍不知悔悟，因姓名年籍不詳、綽號「阿全」之成年
    男子提供第一級毒品海洛因及第二級毒品甲基安非他命之混
    合物，乃起意施用第一級毒品及第二級毒品，於96年12 月2
    日上午9 時許，在其位於臺北市○○區○○街99巷33之2 號
    住處內，以玻璃球盛裝海洛因及甲基安非他命混合物，點火
    燒烤吸食煙霧之方式，施用海洛因及甲基安非他命1 次。嗣
    甲○○因涉竊盜犯嫌，為警於96年12月5 日下午3 時30分許
    ，在臺北市○○區○○路2 段108 號當場查獲，經甲○○同
    意採集其尿液，送驗結果呈嗎啡及甲基安非他命陽性反應，
    乃知上情。詎甲○○猶未戒毒，再向真實姓名年籍不詳、綽
    號「蓋仙」、「王介明」之成年男子購買海洛因及甲基安非
    他命，並於97年1 月6 日下午2 時許，在上址住處，以相同
    方式施用海洛因及甲基安非他命1 次。嗣甲○○因涉竊盜犯
    嫌，為警於97年1 月9 日中午12時10分許，在臺北市○○街
    18巷66號門口查獲，另於97年1 月10日晚間8 時26分許，經
    警通知前往臺北市政府警察局內湖分局說明「蓋仙」、「王
    介明」所涉販賣毒品犯嫌時，均經甲○○同意採集其尿液，
    送驗結果均呈嗎啡及甲基安非他命陽性反應，始悉上情。
三、案經臺北市政府警察局中正第二分局、內湖分局移請臺灣臺
    北地方法院檢察署檢察官偵查起訴及移送併辦，於本院準備
    程序進行中，甲○○先就被訴事實為有罪之陳述，經合議庭
    裁定由受命法官獨任進行簡式審判程序。
    理  由
一、認定事實所憑之證據及理由：
  (一)訊據被告甲○○於警詢時、偵訊中、本院審理中均坦承有於
    採尿前數日施用海洛因及甲基安非他命之事實（見97年度毒
    偵字第142 號卷第7 、22頁、97年度毒偵字第615 號卷第7
    頁、97年度毒偵字第510 號卷第5 頁、本院卷第24頁反面）
    ，且被告3 次為警採集之尿液，經以氣相層析質譜儀檢驗結
    果，均呈嗎啡陽性反應、甲基安非他命陽性反應無誤，此有
    臺灣尖端先進生技醫藥股份有限公司濫用藥物檢驗報告3 份
    在卷可按（見97年度毒偵字第142 號卷第9 頁、97年度毒偵
    字第615 號卷第16頁、97年度毒偵字第510 號卷第12頁）；
    按海洛因經注射入人體後，約80％於24小時內自尿液中排出
    ，尿液中能否驗出嗎啡陽性反應與其投與量、投與途徑、採
    尿時間、個人體質及檢驗方法之靈敏度有關，一般而言，人
    體代謝物嗎啡之平均可檢出時限約為26小時，業經行政院衛
    生署藥物食品檢驗局於81年9 月8 日以藥檢字第8114885 號
    函示明確；而安非他命經口服投與後，約70％於20小時內自
    尿中排出，約90％於96小時內自尿中排出，如僅憑尿液中呈
    安非他命陽性反應，並無法確實推算吸食時間距採集時間之
    長短，惟依上述資料推斷，最長可能不會超過4 日，亦有行
    政院衛生署藥物食品檢驗局81藥檢壹字第001156號函可憑；
    俱為本院職務上所已知之事實。據此足認本案被告確於為警
    採尿前26小時內之某時（不含查獲後至採尿前之時間）有施
    用海洛因之犯行、前96小時內某時有施用甲基安非他命之犯
    行。從而，被告雖不復記憶施用毒品之日期，但據其供稱：
    伊於禮拜日吸食等情（見97年度毒偵字第142 號卷第22頁、
    97年度毒偵字第615 號卷第7 頁），即可推算被告係於96年
    12月2 日禮拜日、97年1 月6 日禮拜日，有施用海洛因及甲
    基安非他命之行為。綜上，被告自白有上開各項證據可佐，
    堪認與事實相符，可以採信。
  (二)又查被告因施用毒品案件，經本院以87年度易字第1524號裁
    定送觀察、勒戒，因認有繼續施用毒品傾向，本院又於87年
    7 月20日以同案號裁定令入戒治處所施以強制戒治1 年，執
    行滿3 月後，經戒治處所認無繼續戒治之必要，乃由本院於
    87年11月10日以同案號裁定停止戒治，所餘戒治期間並付保
    護管束；詎被告於保護管束期間內，未依臺灣臺北地方法院
    檢察署之通知前往驗尿且遷移住居所，違反保安處分執行法
    第74條之2 規定，情節重大，經本院於88年5 月13日以同案
    號裁定撤銷停止戒治，令入戒治處所施以強制戒治，嗣於89
    年6 月24日戒治期滿釋放出所；被告復於89年7 月間再犯施
    用第一級毒品、第二級毒品案件，經本院再以90年度毒聲字
    第983 號裁定令入戒治處所施以強制戒治1 年，嗣以91年度
    毒聲字第67號裁定停止戒治，所餘戒治期間付保護管束，詎
    被告於保護管束期間，經臺灣臺北地方法院檢察署檢察官合
    法通知，未於指定期日前往驗尿，違反保護管束應遵守事項
    情節重大，經本院以91年度毒聲字第629 號裁定撤銷停止戒
    治，令入戒治處所施以強制戒治，嗣於91年9 月30日強制戒
    治執行完畢，另入臺北監獄接續執行徒刑；被告復於強制戒
    治執行完畢後5 年以內即96年5 月8 日為警採尿前回溯26小
    時、96小時內某時許，有施用第一級毒品、第二級毒品之犯
    行，經本院以97年度訴字第477 號刑事判決判刑等情，有臺
    灣高等法院被告前案紀錄表及本院97年度訴字第477 號刑事
    判決附卷可參（見本院卷第28至41頁、第42頁），堪以認定
    。按毒品危害防制條例於民國92年7 月9 日修正公布，自93
    年1 月9 日施行，其中第20條、第23條將施用毒品之刑事處
    遇程序，區分為「初犯」及「5 年內再犯」、「5 年後再犯
    」；依其立法理由之說明：「初犯」，經觀察、勒戒或強制
    戒治後，應為不起訴處分或不付審理之裁定；經觀察、勒戒
    或強制戒治執行完畢釋放後，「5 年內再犯」者，因其再犯
    率甚高，原實施之觀察、勒戒及強制戒治既已無法收其實效
    ，爰依法追訴或裁定交付審理。至於經觀察、勒戒或強制戒
    治執行完畢釋放後，「5 年後再犯」者，前所實施之觀察、
    勒戒或強制戒治已足以遮斷其施用毒品之毒癮，為期自新及
    協助其斷除毒癮，仍適用「初犯」規定，先經觀察、勒戒或
    強制戒治之程序；從而依修正後之規定，僅限於「初犯」及
    「5 年後再犯」2 種情形，始應先經觀察、勒戒或強制戒治
    程序；倘被告於5 年內已再犯，經依法追訴處罰，縱其第3
    次（或第3 次以上）再度施用毒品之時間，在初犯經觀察、
    勒戒或強制戒治執行完畢釋放5 年以後，已不合於「5 年後
    再犯」之規定，且因已於「5 年內再犯」，顯見其再犯率甚
    高，原實施觀察、勒戒或強制戒治，已無法收其實效，即應
    依該條例第10條規定處罰（最高法院95年度第7 次刑事庭會
    議著有決議可資參照）。從而，被告前於91年9 月30日強制
    戒治執行完畢而入監執行徒刑，距本案被告於96年12月2 日
    、97年1 月6 日施用毒品之行為，雖已逾5 年，惟查被告曾
    於96年5 月8 日為警採尿前回溯26小時、96小時內某時許，
    再犯施用第一級毒品、第二級毒品之罪，經本院以91年度訴
    字第1357號刑事判決判刑，揆諸前揭最高法院刑事庭會議決
    議意旨，被告已不合於5 年後再犯之規定，應依毒品危害防
    制條例第10條施用毒品罪處罰。
  (三)綜上，本案事證明確，被告施用海洛因、甲基安非他命之犯
    行，應堪認定，應予依法論罪科刑。
二、核被告所為，係犯毒品危害防制條例第10條第1 項施用第一
    級毒品海洛因罪及同條第2 項施用第二級毒品罪。其持有第
    一級毒品、第二級毒品之低度行為，分別為施用第一級毒品
    、施用第二級毒品之高度行為所吸收，不另論罪。又被告施
    用海洛因及甲基安非他命之混合物，係以一施用行為同時觸
    犯施用第一級毒品罪及施用第二級毒品罪，為想像競合犯，
    應依刑法第55條規定，論以較重之施用第一級毒品罪。而被
    告先後於96年12月2 日、97年1 月6 日犯施用第一級毒品罪
    ，毒品來源不同，顯係另行起意，行為互殊，應予分論併罰
    。檢察官移送併案部分（臺灣臺北地方法院檢察署97年度毒
    偵字第615 號），與起訴被告於97年1 月2 日施用毒品之犯
    罪行為，屬同一事實，為起訴效力所及，本院應併予審理，
    附此敘明。又查被告於89年7 月間犯施用第一級毒品、第二
    級毒品案件，除施以強制戒治1 年（業如前述）外，同時亦
    經檢察官提起公訴，經本院以90年度訴字第756 號刑事判決
    判處有期徒刑8 月、6 月，應執行有期徒刑1 年確定；又因
    偽造貨幣案件，經臺灣板橋地方法院以91年度訴字第1779號
    刑事判決判處有期徒刑3 年2 月確定；被告另於91年6 月24
    日停止戒治期間內再犯施用第一級毒品之罪，經本院以91年
    度訴字第1357號刑事判決判處有期徒刑7 月確定；故由臺灣
    板橋地方法院以92年度聲字第724 號裁定上開4 罪合併應執
    行有期徒刑4 年7 月；被告於91年10月1 日入監執行徒刑，
    嗣於95年3 月7 日縮短刑期假釋出監，假釋期間並交付保護
    管束，迄96年2 月19日保護管束期滿，假釋未經撤銷，視為
    執行完畢等情，有臺灣高等法院被告前案紀錄表附卷可參（
    見本院卷第28至41頁），是被告於前次徒刑之執行完畢後，
    5 年以內故意再犯本件有期徒刑以上之罪，為累犯，應分別
    加重其刑。爰審酌：(一)被告曾因施用毒品而觸法，經本院以
    82年度易字第7024號刑事判決判處有徒刑6 月、83年度易字
    第6021號刑事判決判處有期徒刑4 月，分別確定並執行完畢
    在案；嗣經1 次觀察勒戒及2 次強制戒治執行完畢，此有臺
    灣高等法院被告前案紀錄表附卷可參，竟不知悔悟再犯本件
    施用毒品犯行；(二)施用毒品非但戕害身心，亦可能因此危害
    社會秩序，損害非輕；(三)惟被告犯罪後坦承犯行，庭訊時態
    度受可等一切情狀，分別量處有期徒刑8 月、10月，並定應
    執行有期徒刑1 年4 月，以示懲儆。
據上論斷，應依刑事訴訟法第273 條之1 第1 項、第299 條第1
項前段，毒品危害防制條例第10條第1 項、第2 項，刑法第11條
前段、第55條、第47條第1 項、第51條第5 款，判決如主文。
本案經檢察官永欽到庭執行職務。
中    華    民    國    97    年    4     月    30    日
                  刑事第六庭  法  官  林晏如
上正本與原本無異。
如不服本判決，應於判決送達後10日內，向本院提出上訴狀。
                              書記官  楊盈茹
中    華    民    國    97    年    5     月    1     日
附錄本案論罪科刑法條全文：
毒品危害防制條例第10條
施用第一級毒品者，處 6 月以上 5 年以下有期徒刑。
施用第二級毒品者，處3 年以下有期徒刑。


司法院資訊處製作；財團法人民間司法改革基金會備份。
